【裁判字號】    99,竹簡,398
【裁判日期】    990909
【裁判案由】    確認本票債權不存在
【裁判全文】
臺灣新竹地方法院民事裁定             99年度竹簡字第398號
原      告  乙○○
被      告  甲○○
上列當事人間請求確認本票債權不存在事件，本院裁定如下：
    主  文
本件移送臺灣桃園地方法院。
    理  由
一、按訴訟之全部或一部，法院認為無管轄權者，依原告聲請或
    依職權以裁定移送於其管轄法院；移送訴訟之裁定確定時，
    受移送之法院受其羈束，不得以該訴訟更移送於他法院。但
    專屬於他院管轄者，不在此限，民事訴訟法第28條第1項、
    第30條定有明文。換言之，專屬於他法院管轄之事件，無管
    轄權之法院，並不因移轉管轄之裁定而取得管轄權，仍應以
    裁定更移送於專屬管轄法院。所謂專屬管轄，非以法律以明
    文定為「專屬管轄」者為限，凡法律規定某類事件僅得由一
    定法院管轄者，縱未以法文明定「專屬管轄」字樣，仍不失
    其專屬管轄之性質。據此，「訴訟之全部或一部，法院認為
    無管轄權者，依原告聲請或依職權，以裁定移送於其管轄法
    院，為民事訴訟法第28條第1項所明定。本件再審原告對於
    原第一、二審確定判決提起再審之訴，係以有同法第496條
    第1項第1款、第3款所定事由為依據，依同法第499條第1款
    規定，應專屬原第二審法院即臺灣高等法院管轄，該法院裁
    定移送本院，顯有違誤，依同法第30條第2項但書之規定，
    本院不受其束，自應依職權再移送於其管轄法院。」亦有
    最高法院87年台再字第9號裁定要旨可參。又發票人主張本
    票係偽造、變造者，於前條裁定（按即本票准予強制執行裁
    定）送達後20日內，得對執票人向為裁定之法院提起確認之
    訴。非訟事件法第195條第1項亦定有明文。而民事訴訟法關
    於專屬管轄之規定，雖均於法律條文明定「專屬」二字，但
    修正前非訟事件法第101條既規定「應」向為裁定法院提起
    確認之訴，此強制規定自不得任由當事人合意變更之，故解
    釋上亦為專屬管轄。再參以修正前非訟事件法第101條之規
    定修正為同法第195條之立法說明，亦表示此條文除係條次
    變更外，僅係將原條文之「不變期間」等字刪除，又發票人
    是否起訴，本應由發票人任意決定，無法強制，故於末句增
    一「得」字，其餘僅略作文字，亦足堪認修正後之同法第19
    5條第1項規定，發票人主張本票係偽造、變造，而對執票人
    提起確認本票債權不存在之訴者，仍係專屬為准許強制執行
    裁定之法院管轄。
二、經查，本件原係被告聲請臺灣桃園地方法院裁定准予對原告
    簽發之本票為強制執行，嗣經臺灣桃園地方法院於國99年5
    月18日以99年度司票字第1853號裁定准就原告簽發之本票得
    為強制執行，有臺灣桃園地方法院99年度司票字第1853號裁
    定在卷可稽。嗣原告乃主張上開准予強制執行裁定以原告名
    義簽發之本票係偽造，並表明於收受上開准予強制執行裁定
    後20日內即99年6月1日（起訴狀登載臺灣桃園地方法院收狀
    日期戳章參照），依非訟事件法第195條第1項規定，對被告
    向上開准予強制執行裁定之法院即臺灣桃園地方法院提起
    本件確認本票債權不存在之訴。揆諸上開規定及說明，本件
    即應專屬臺灣桃園地方法院管轄，本院並無管轄權，臺灣桃
    園地方法院誤將本件裁定移送本院，顯有違誤，依前揭民事
    訴訟法第30條第2項但書之規定，本院自不受束，自仍應
    依職權再將本件移送於該專屬管轄法院即臺灣桃園地方法院
    。
三、依民事訴訟法第28條第1項，裁定如主文。
中    華    民    國    99    年    9     月    9     日
                              臺灣新竹地方法院民事第二庭
                                  法  官  汪  銘  欽
以上正本係照原本作成。
如對本裁定抗告，須於裁定送達後十日內向本院提出抗告狀。
中    華    民    國    99    年    9     月    9     日
                                  書記官  嚴  翠  意

司法院資訊處製作；財團法人民間司法改革基金會備份。
